臺灣高等法院刑事判決　　　　　　　　　　　　　　九十年度上易字第二三三七號
　　上　訴　人　臺灣臺北地方法院檢察署檢察官
　　上　訴　人
　　即　被　告　乙○○
右上訴人因詐欺案件，不服臺灣臺北地方法院八十九年度易字第二０五六號，中華民
國九十年五月十六日第一審判決（起訴案號：臺灣臺北地方法院檢察署八十九年度偵
字第一七０四三號及移送併辦之臺灣嘉義地方法院檢察署八十九年度偵字第七０八二
號、臺灣臺南地方法院檢察署九十年度偵字第七九號、臺灣屏東地方法院檢察署八十
九年度偵字第五六八七號），本院判決如左：
    主  文
原判決撤銷。
乙○○連續意圖為自己不法之所有，以詐術使人將本人之物交付，累犯，處有期徒刑
壹年陸月，並於刑之執行完畢或赦免後，令入勞動場所，強制工作壹年。
    事  實
一、乙○○於七十二年間因賭博案件經臺灣板橋地方法院以七十二年簡字第三六號判
    決判處罰金八百元確定，並於七十二年七月十二日執行完畢；於七十二年間因賭
    博案件經臺灣臺北地方法院以七十二年簡字第一０四號判決判處罰金二千元確定
    ，並於七十四年九月十日執行完畢；於七十三年間因逃亡案件，經軍事法院以七
    十三年軍法字第六０號判決判處有期徒刑一年四月確定；於七十五年間因竊盜等
    案件經臺灣臺北地方法院以七十五年訴字第一八二二號判決判處有期徒刑一年六
    月、嗣經本院以七十五年上訴字第四四０九號判決撤銷原判決改判處有期徒刑一
    年一月，並經最高法院以七十六年臺上字第二０五四號判決駁回上訴而判決確定
    ，復經本院以七十七年聲減字第三一三一號裁定減刑為六月十五日確定，並與前
    揭軍法逃亡案件併定執行刑而執行完畢；七十九間因詐欺案件經臺灣臺北地方法
    院七十九年易字第九四號判決判處有期徒刑一年二月確定，並與搶奪搶劫軍法案
    件合併應執行有期徒刑四年六月，復於八十一年間因竊盜案件經臺灣臺中地方法
    院以八十一年易字第三五四六號判決判處有期徒刑一年二月，並經本院臺中分院
    以八十一年上易字第一四四一號判決駁回上訴而判決確定，並接續執行而於八十
    三年十一月十一日假釋出獄，並於八十四年七月五日因假釋未經撤銷而執行完畢
    ；八十四年間因妨害自由案件經臺灣臺北地方法院八十四年訴字第二七六０號判
    決判處有期徒刑七月確定並於八十五年六月八日執行完畢；八十五年間因賭博案
    件經臺灣板橋地方法院八十六年重簡字第六０號判決判處罰金二千元確定，並於
    八十六年九月九日執行完畢；八十七年間因詐欺案件經臺灣臺北地方法院八十六
    年度易字第七０八四號判決判處有期徒刑五月，並經本院八十七年上易字第三八
    七三號判決駁回上訴判決確定，而於八十八年十二月十二日執行完畢；復於八十
    八年間因詐欺案件經臺灣板橋地方法院以八十八年度易字第四六九五號判決判處
    有期徒刑六月確定。詎仍不知悔改，復基於意圖為自己不法所有之概括犯意，於
    附表編號一至二所示之時地，以冒充警察人員，並偽稱要訂酒席請客等情，以取
    得如附表編號一至二號所示經營餐飲生意之被害人信任後，即隱瞞自己不欲償還
    借款之真意，藉故忘了帶錢而向被害人等借款之方式，連續向附表編號一至二所
    示之被害人分別詐借如附表編號一至二所示金額之款項得手後，旋即避不見面，
    八十九年七月十三日經檢察官偵訊後命限制住居；竟仍不知悔改，復承前開意圖
    為自己不法所有之概括犯意，於附表編號三至四所示之時地，以同上方式，連續
    向附表編號三至四所示之被害人分別詐借如附表編號三至四所示之金額之款項得
    手後，旋即避不見面，嗣經被害人戊○○報警而於八十九年十月五日凌晨一時十
    分許，在高雄市○○路與七賢路口尊龍大飯店內，為警循線查獲，經警移送檢察
    官偵辦後於同日向臺灣屏東地方法院聲請羈押獲准，於八十九年十月十二日經法
    院裁定停止羈押並限制住居釋放後，乙○○竟仍承上意圖為自己不法所有之犯意
    ，於附表編號五所示之時地，以同上方式向丁○○詐借款項五千元，得手後則避
    不見面，丁○○始知受騙。
二、案經台北市政府警察局大安分局報請臺灣臺北地方法院檢察署檢察官偵查起訴，
    以及嘉義縣警察局布袋分局報請臺灣嘉義地方法院檢察署、台南市警察局移送臺
    灣台南地方法院檢察署、屏東縣警察局內埔分局報請臺灣屏東地方法院檢察署分
    別移送併辦。
    理  由
一、訊據被告乙○○對於其有於附表編號一、二以及編號四至五所示時地冒充警察人
    員預訂酒席，進而藉故詐借款項之事實業已供承不諱，然否認有附表編號三之詐
    欺犯行，辯稱我沒有詐騙丙○○，我那時曾將所承租之機車借予朋友林清國，可
    能是他所為云云。然查就附表編號三之部分，業據被害人丙○○於警訊時指稱於
    八十九年九月二十一或二十二日晚上，有乙名年約三十五至四十歲之中年男子騎
    乘車號ＬＣＶ（原判決誤載為ＬＣＧ）─五一０號機車至我經營之一六八餐廳，
    自稱係四年前由嘉義市警局調至本市刑警隊姓葉，表示於九月二十九日將預訂酒
    席五桌，我同意後該名男子表示要前往另一友人處喝酒是否願意前往，我表示有
    事不便同去，結果該名男子又改稱他身上怕錢不夠，是否先借他五千元，翌日晚
    上就拿來還，我不好意思不借，但又不能肯定其身份故僅借他三千元，但隔日並
    無還錢，經向警界友人求證並無此人，始知受騙等語，並指認確係被告所為無誤
    （參台灣台南地方法院檢察署八十九年度偵字第七九偵查卷台南市警察局刑案偵
    查卷宗第一至四頁），且ＬＣＶ—五一０號機車確係被告向泰豪機車行所承租，
    租用期間從八十九年九月七日十三時三十分至八十九年十月十四日十二時止，而
    被告亦是騎乘該車至附表編號四之地點以冒用警察之相同方法詐騙財物，此為被
    告所自承，且有泰豪機車行租車切結書附卷可稽，參以被害人丙○○與被告並不
    相識，被害人丙○○應無誣陷被告之理，且被告於原審時係供稱將該車借予綽號
    「金光」之男子（見原審卷第八十八頁），惟於本院又改稱是借給綽號「阿國」
    即林清國使用（見本院九十一年三月八日調查筆錄及同年月十九日審判筆錄），
    其前後所述不一，顯係臨訟杜撰之詞，難以採信，是被告此部分所辯，應係卸責
    之詞，委無足採，該次之詐欺犯行，應堪以認定，是被告請求與被害人丙○○對
    質，核無必要。又附表所示其餘之詐欺犯行，並分別經被害人邱顯鐘、甲○○、
    丁○○及戊○○指述綦詳，並經證人黃志鵬證述在卷，此外復有一流機車店機車
    租賃契約書、屏東縣警察局內埔分局贓物保領結書、借據、訂桌單附卷可稽，被
    告乙○○於右揭時地冒充警察人員預訂酒席，進而藉故向如附表所示之被害人詐
    借款項，其施用詐術自足使被害人等因而陷於錯誤，以為被告身為警務人員必能
    如期還款，而被告於借款後即行避不見面，足認其於借款初始，即無還款之意思
    ，則其應有為自己不法所有之詐騙犯意等情，至為灼然，本件事證明確，被告犯
    行洵堪認定。
二、核被告意圖為自己不法之所有，以詐術使人將本人之物交付，所為分別係犯刑法
    第三百三十九條第一項之詐欺取財罪，被告先後所為五次詐欺行為，時間緊接，
    所犯罪名相同，顯係出於概括之犯意為之，為連續犯，依刑法第五十六條之規定
    論以一罪，並依法加重其刑。又有關附表編號三至五之詐欺犯行，雖未經檢察官
    起訴，然此與已起訴部分具有連續犯之裁判上一罪關係，而為起訴效力所及，依
    刑事訴訟法第二百六十七條規定，本院應併予審究。檢察官上訴意旨雖認被告係
    專恃詐欺營生，以犯罪所得供平日開銷，應論以詐欺罪之常業犯，惟按刑法上之
    常業犯係指犯人專以某種犯罪行為為業務者而言，如並不以此為業，縱其犯罪行
    為不止一次，仍不得謂係常業犯，業據最高法院著有二十八年度上字第二八九五
    號判例足資參照，查本件被告雖有如附表所載之多次詐欺取財犯行，惟審酌其各
    次詐欺取財金額均非過鉅，且被告亦堅決否認有何常業詐欺犯意，稱其係從事油
    漆工等語（見本院審判筆錄），本院因認無積極證據足認被告係反覆為同種類詐
    欺行為為目的之社會活動之職業性犯罪，是尚難認被告有以恃詐欺取財所得為其
    長期繼續收入之主觀意圖，從而檢察官上訴意旨認應論以常業詐欺罪責，尚有誤
    會，被告前於八十四年間，因妨害自由案件，經台灣台北地方法院於八十四年十
    二月二十六日以八十四年度訴字第二七六０號判處有期徒刑七月確定，而於八十
    五年六月八日執行完畢，復於八十七年間因詐欺案件經臺灣臺北地方法院八十六
    年度易字第七０八四號判決判處有期徒刑五月，並經臺灣高等法院八十七年上易
    字第三八七三號判決駁回上訴判決確定，而於八十八年十二月十二日執行完畢，
    有台灣高等法院檢察署刑案紀錄簡覆表在卷可稽，其於有期徒刑執行完畢，五年
    以內再犯本件有期徒刑以上之罪，為累犯，依刑法第四十七條規定遞加重其刑。
    又公訴意旨另以被告於八十九年七月十三日二時三十分許，在台北巷市○○街七
    十一號「大拇指火鍋店」冒充警察人員向李建忠行騙時為警查獲，因認被告涉有
    刑法第三百三十九條第三項、第一項之詐欺取財未遂罪嫌等，然查被告否認有向
    李建忠騙錢等，證人李建忠於警訊時亦已陳明被告尚未向我騙錢等（見八十九年
    度偵字第一四○五七號卷第九頁背面），足見被告尚未著手於詐欺取財之行為，
    公訴人認被告此部分之行為涉有詐欺取財未遂罪尚有未洽，惟此部分公訴人認與
    前開經起訴論罪科刑之部分，有連續犯之裁判上一罪之關係，故此部分不另為無
    罪之諭知。
三、原審以被告罪證明確，據以論科，原非無見，惟查被告對於前開李建忠部分，尚
    未向其騙錢，被告尚未著手於詐欺取財之行為，原審認此部分被告有詐欺取財未
    遂之情事，尚有未洽，被告此部分之否認，尚非無理由，又被告有如事實欄所示
    之多次前科，有前揭紀錄表可稽，其雖多次入監執行，惟仍不知悔悟而一再犯罪
    ，於最近一案之詐欺罪判決確定後，時隔不久竟於短短之數月內又再犯本案五次
    之犯行，其間並曾數次為警查獲，惟仍不知警惕而一再犯罪，顯有犯罪之習慣，
    是原審未審酌上情，未依刑法第九十條之規定諭知被告應於刑之執行完畢或赦免
    後，令入勞動場所強制工作，公訴人就此上訴請求予以宣告強制工作，為有理由
    ，被告其餘部分空言上訴為無理由，公訴人認被告有常業詐欺之情事而上訴部分
    ，雖無理由，惟原判決既有前揭未洽之處，仍應由本院將原判決撤銷改判，爰審
    酌被告曾經因相同手法冒充警察行騙，經台灣板橋地方法院於八十九年五月三十
    一日以八十八年易字第四六九五號判處有期徒刑六月確定後，仍不知悔改，持續
    以相同手法行騙，不知上進尋找正當工作，假冒警察，從北到南到處行騙，以及
    其犯罪之動機、目的、手段及所造成危害、犯罪所得之多寡、惟坦承部分犯行態
    度良好等一切情狀，量處如主文所示之刑。又被告有犯罪之習慣，爰併依刑法第
    九十條之規定，諭知於刑之執行完畢或赦免後，令入勞動場所，強制工作壹年。
據上論斷，應依刑事訴訟法第三百六十九條第一項前段、第三百六十四條、第二百九
十九條第一項前段，刑法第五十六條、第三百三十九條第一項、第四十七條、第九十
條，罰金罰鍰提高標準條例第一條前段判決如主文。
本案經檢察官蔡瑞宗到庭執行職務。
中      華      民      國    九十一    年       四     月      二      日
                               臺灣高等法院刑事第十七庭
                                   審判長法  官  陳  正  雄
                                         法  官  許  錦  印
                                         法  官  許  宗  和
右正本證明與原本無異。
檢察官如不服本判決應於收受送達後十日內向本院提出上訴書狀，其未敘述上訴之理
由者並得於提起上訴後十日內向本院補提理由書（均須按他造當事人之人數附繕本）
。
                                         書記官  廖  艷  莉
中      華      民      國    九十一    年       四     月      八      日
附錄本判決論罪科刑法條：
刑法第三百三十九條
意圖為自己或第三人不法之所有，以詐術使人將本人或第三人之物交付者，處五年以
下有期徒刑、拘役或科或併科一千元以下罰金。
以前項方法得財產上不法之利益或使第三人得之者亦同。
前二項之未遂犯罰之。
 附   表
┌─────┬─────┬─────┬─────┬─────┐
│編   號   │ 時   間  │ 地   點  │被  害  人│ 金   額  │
│          │          │          │          │（新台幣）│
├─────┼─────┼─────┼─────┼─────┤
│          │八十九年  │台北市敦煌│          │          │
│  一      │六月間    │路一九五號│ 邱顯鐘   │  二萬元  │
│          │          │「順風堂餐│          │          │
│          │          │廳」      │          │          │
├─────┼─────┼─────┼─────┼─────┤
│          │八十九年  │台北市和平│          │          │
│  二      │六月三十日│東路三段一│ 甲○○   │  一萬元  │
│          │十八時許  │二一號「金│          │          │
│          │          │涓素食餐廳│          │          │
│          │          │」        │          │          │
├─────┼─────┼─────┼─────┼─────┤
│          │八十九年  │台南市健康│          │          │
│  三      │九月二十一│路一段一六│ 丙○○   │   三千元 │
│          │日或二十二│八號「一六│          │          │
│          │日二○時許│八川菜餐廳│          │          │
│          │          │」        │          │          │
├─────┼─────┼─────┼─────┼─────┤
│          │八十九年  │屏東縣內埔│          │          │
│  四      │十月四日  │鄉內田村復│ 戊○○   │一萬二千元│
│          │十九時三十│興路一七八│ （原判決 │          │
│          │分許      │號「正光草│  誤載為曾│          │
│          │          │魚城」    │  興發）  │          │
├─────┼─────┼─────┼─────┼─────┤
│          │八十九年  │嘉義縣布袋│          │          │
│  五      │十月二十八│鎮觀光魚市│ 丁○○   │   五千元 │
│          │日十七時三│場對面之「│          │          │
│          │十分許    │討海人餐廳│          │          │
│          │          │」        │          │          │
└─────┴─────┴─────┴─────┴─────┘
